# 集团内部销售涉及额外可抵扣增值税时合并报表怎么列示？

提问人：小木鱼 时间：2012-08-18 13:23:06
1 、企业集团内部的农产品买卖交易，在编制合并报表时，应如何进行抵消处理呢？特别对于该类交易中产生的额外可抵扣增值税进项税额，应如何在合并报表中列报？ 2 、如果该企业集团是上市公司或拟IPO申请人，对于这部分额外可抵扣增值税进项税额，是否应作为非经常性损益列报？
比如：某水产养殖企业A，将产品卖给其下属子公司加工企业B加工，养殖业免增值税，而加工业适用13%的增值税，当期内部销售1000 万元，其中成本价为 600 万。假如，B公司购入后，加工生产后，50%已加工生产并销售出去，或者100%已加工生产并销售出去，其合并层面抵消时，内部销售形成的可抵扣增值税该怎么处理、列报？

回答人：chenyiwei
回复 小木鱼 的帖子
可参考《计学撮要》P239～ 241 ：
问题 3 （企业集团内部的农产品买卖交易产生的额外可抵扣增值税进项税额在合并财务报表中的列报） 问题： 1 ．企业集团内部的农产品买卖交易，在编制合并报表时应如何进行抵销处理？特别地，对于该类交易中产生的额外可抵扣增值税进项税额，应如何在合并财务报表中列报？ 2 ．如果该企业集团是上市公司或者IPO申请人的，对这部分额外可抵扣增值税进项税额，是否应作为非经常性损益列报？ 背景： 某从事养殖业和水产品加工的企业集团，其下设一个从事养殖业的A子公司和一个从事加工的B子公司，A子公司的水产品成熟捕捞之后即卖给B子公司作进一步加工。假设这些内部交易的标的存货在A子公司账面的内部销售成本为 800 万元，内部交易价格为 1000 万元，A公司销售自产的农业产品按规定免征增值税；B公司在购入后，按现行的增值税相关规定可以扣除13%进项税额，因此原材料的入账价值为 1000 万元－ 130 万元＝ 870 万元，即：A公司记录该内部销售业务的会计处理为： 借：银行存款、应收账款等 1000 （金额单位为万元，下同） 贷：主营业务收入 1000
借：主营业务成本 800 贷：库存商品 800 B公司
在内部交易中购入A公司的水产品作为原材料时的会计处理为： 借：原材料 870 应交
税费——应交增值税（进项税额） 130 贷：银行存款、应付账款等 1000 截至本年度末，B公司
尚未将购自A公司的该批原材料或者使用该批原材料加工的产品对企业集团以外实现销售。 解答： 1 ．该内部交易在合并财务报表层面的抵销处理 该企业集团在编制合并财务报表时，对此处所涉及的内部存货购销交易，应编制如下合并抵销分录： 借：营业收入1000 贷：营业成本 800 存货
70 营业外收入 130 上述抵销分录中，抵销 1000 万元的
内部交易收入和 800 万元的内部交易成本，其原理与一般的内部存货交易相同。贷记存货 70 万元是为了把存货价值从B公司个别报表层面的价值 870 万元恢复到原先A公司账面上的成本 800 万元，也就是合并集团的最初取得该存货的成本，保证集团合并报表层面该存货成本基础的延续性。贷记营业外收入 130 万元，是表明集团进行纳税筹划的成果，即该项集团内部资源转移根据税法规定导致增加了可抵扣的进项税额，相当于是国家所给予的补助。由于增值税为价外税，实行购进扣税，因此合并集团（本案例中具体表现为子公司B）可以在内部存货转移的当期就享受到该笔节税利益，并不需要等到加工后的产品向集团外部出售时才实现，因此可以在当期即确认为营业外收入，无需计入递延收益。 合并财务报表是把由母公司及其所控制的子公司所构成的企业集团看作一个独立的会计主体，在该会计主体层面上运用各相关会计准则的确认、计量、列报和披露要求，以反映企业集团作为一个整体的对外财务状况、经营成果和现金流量的财务报表。经过上述抵销分录的处理，该项内部存货交易对企业集团合并报表层面的影响如下： 借：应交税费——应交增值税（进项税额） 130 贷：营业外收入 130 2．上述营业外收入是
否应列报为非经常性损益 该企业集团如为上市公司或者拟上市公司的，按证监会《公开发行证券的公司信息披露解释性公告第 1 号——非经常性损益（ 2008 年修订）》（证监会公告[2008]43号）等规定，需计算及披露非经常性损益对合并报表所示“归属母公司股东的净利润”的影响。根据该规定，“非经常性损益”是指“与公司正常经营业务无直接关系，以及虽与正常经营业务相关，但由于其性质特殊和偶发性，影响报表使用人对公司经营业绩和盈利能力做出正常判断的各项交易和事项产生的损益”，非经常性损益具备的基本特征一般有“偶发性”、“与正常经营业务无关性”和“影响重大性”等。通常营业外收入属于非经常性损益的构成项目，但由于该项购入农产品后按购买价格和一定的扣除率计算抵扣增值税进项税额是由国家税法明文规定，且自 1994 年全面实行增值税以来长期稳定存在的政策（仅在 2002 年时将扣除率从10%提高到13%），且与集团从事的主营业务（水产养殖及水产品加工）直接相关，因此在确保该业务模式在可预见的未来将继续稳定存在的前提下，上述合并报表层面的营业外收入可不认定为非经常性损益。
当然，现在试行对农产品进项税额核定扣除（财税[2012]38号、国家税务总局公告[2012]35号）而不是购进扣除后，对于试行核定扣除的行业，上述问题的结论可能会有变化，但具体影响目前尚未深入研究，期待具体案例。

回答人：chenyiwei
回复 小木鱼 的帖子
1 、在购进扣除的情况下，可抵扣的额外进项税额只是与内部交易的发生额相关，而不是与实际实现对外销售的加工后农产品相关，因此涉及的增值税仍然是确认 130 。（前提：采用购进扣税，而不是核定扣除）
2 、根据《企业会计准则第 16 号——政府补助》第二条规定：“政府补助，是指企业从政府无偿取得货币性资产或非货币性资产，但不包括政府作为企业所有者投入的资本”。准则应用指南指出政府补助的特征之一是“政府补助是无偿的、有条件的”，本案例中的额外进项扣除符合“资格条件”，即只有特定的农产品加工企业才能享有；并且是无偿的、不属于政府资本性投入；补助的结果是企业取得了对政府的一项债权（进项税额抵扣权）。因此属于政府补助。

提问人：小布丁 198601 时间：2012-11-26 09:41:20
回复 chenyiwei 的帖子
谢谢陈版主，请问现行上市公司有哪几家农产品交易合并报表是这样做的呢，学习一下，多谢陈版主！

回答人：chenyiwei
抱歉，没有汇总整理过这方面的资料，你可以查Wind资讯等财金信息中的上市公司财务信息，关注合并附注中的营业外收入明细是否包含这部分内容。

提问人：小布丁 198601 时间：2012-11-28 14:31:57
回复 chenyiwei 的帖子
陈版主，您好，是这样，我查看了福成五丰、益生股份、民和牧业、得利斯、双汇发展、雏鹰农牧等的 2011 年年报，均未按照这种方法处理，所以很疑惑是不是实际业务中都不是按照这种方法处理呢？

回答人：chenyiwei
不排除实务中存在其他处理方法，但我始终认为我们在〈计学撮要〉中推荐的方法是最符合相关理论的做法。这些公司应该都不是我所在事务所审计的。